臺灣高等法院臺南分院刑事判決
　　　上　訴　人
　　　即　被　告　甲　○　○
　　　選任辯護人　郭　玉　山
右上訴人因偽造貨幣案件，不服臺灣臺南地方法院九十年度訴字第一○六六號中華民
國九十年十月十七日第一審判決（起訴案號：臺灣臺南地方法院檢察署九十年度營偵
字第一○一○號），提起上訴，判決後經最高法院發回更審，本院判決如左：
      主      文
原判決撤銷。
甲○○連續行使偽造之通用貨幣，處有期徒刑參年壹月。
扣案偽造之新台幣伍拾元硬幣肆佰壹拾柒枚、長壽煙玖拾伍包、未扣案偽造之新台幣
伍拾元硬幣參佰捌拾參枚，均沒收。
      事      實
一、甲○○於民國（下同）九十年六月四日晚上（公訴意旨誤載為九十年五月底某日
    ），在台中市新光三越百貨公司附近，以新台幣（下同）二萬元之代價，向真實
    姓名年籍均不詳，綽號「阿溪」之男子購入面額總計四萬元之偽造五十元硬幣八
    百枚。甲○○明知該批硬幣係偽造之貨幣，竟仍基於概括犯意，於同年六月十二
    日上午起，駕駛LM－二四二六號自小貨車，連續在台南縣新營市、白河鎮境內，
    持上開偽造硬幣向丙○○、丁○○○等十多家商店購買香菸，經民眾於同日十四
    時十五分打電話向警報案，嗣警於同日下午二時三十分許，在台南縣白河鎮草店
    里六鄰六五之五號前發現該自小貨車，經攔車盤查後目視有偽幣及香煙等物品，
    遂帶回派出所，經調查甲○○坦承行使偽幣，乃查扣尚未行使之偽造五十元硬幣
    四百枚（含前經警循線查獲甲○○使用偽造之五十元硬幣之十七枚，合計四百十
    七枚），及以偽造之五十元硬幣所購買為其所有之長壽煙九十五條（原扣案九十
    九條，惟其中四條已發還丙○○、丁○○○）。
二、案經台南縣警察局白河分局報請臺灣臺南地方法院檢察署檢察官偵查起訴。
      理      由
一、訊據上訴人即被告甲○○固坦承有向綽號「阿溪」之男子拿八百枚五十元硬幣，
    及拿其中四百枚硬幣向多家商店購買香煙之事實，惟矢口否認有明知行使偽造貨
    幣之犯行，辯稱：伊朋友綽號「阿溪」以前欠伊二萬元，伊於九十年五月三十日
    帶孩子去台中逛夜市，遇到他而向他催討，之後於同年六月四日晚上，他以電話
    約伊在台中市新光三越百貨公司前，他拿八百枚五十元硬幣讓伊抵債，伊收受當
    時並不知係偽造之貨幣，伊至同年六月十二日始拿來購買香煙云云；辯護人以扣
    案之五十元硬幣，司法警察未經檢察官許可後請領搜索票，即其搜索證據之程序
    尚非合法，當時既非緊急情況、或逮捕現行犯，或被告自願同意搜索，所取得之
    證據，自無證據能力。又被告取得硬幣當時不知是偽造貨幣，係取得後始知之，
    方予以行使，被告所為應僅構成刑法第一百九十六條第二項之罪云云。
二、惟查：
（一）最高法院發回意旨以卷附扣押書所記載之扣押物五十元硬幣四百十七枚，查無
      司法警察報經檢察官許可後，向該管法院聲請核發搜索票之資料，是本案司法
      警察於執行搜索扣押時是否有刑事訴訟法第一百三十條、第一百三十一條、第
      一百三十一條之一所規定，雖無搜索票亦得搜索扣押情形？該扣押物是否為司
      法警察因違背法定程序取得之證據？何以有證據能力？原判決未予調查說明等
      語，辯護人復據予認定該部分無證據能力云云。然查，本院依前開意旨向移送
      機關即台南縣警察局白河分局函查，據其函復以：本案係所轄內角派出所員警
      受理民眾報案後攔車盤查後，發現（目視）有偽幣及香煙等物品，遂帶案偵破
      ，並無搜索之行為等語，復據檢附該派出所受理各類案件紀錄表影本及當時查
      獲之內角派出所員警乙○○及林約志所書寫之報告，並據該報告稱：該二員警
      係於九十年六月十二日十四時十五分，接獲不詳姓名之民眾以電話報稱，在台
      南縣白河鎮○○里○○○○路草路店段）一部LM－二四二六號紅色自小貨車，
      持偽造貨幣沿途向雜貨店購買香煙，本所受理後即由該二員警隨即於白嘉公路
      草店段展開攔截圍捕，並於同日下午二時三十分許，在台南縣白河鎮草店里六
      鄰六五之五號前，發現民眾所報稱之LM－二四二六號自小貨車，見狀經攔車盤
      查，當時該LM－二四二六號車上有彭建川、彭茄苳及甲○○等三人，該三人隨
      即紛紛自行打開車門受檢，員警則在LM－二四二六號自小貨車車旁目視渠等三
      人下車，並發現甲○○打開車門，由車外可見甲○○所乘坐之坐椅下有以透明
      塑膠袋所裝之五十元硬幣一袋，經再詳看五十元硬幣，其表面粗糙，且色澤與
      真幣五十元硬幣有很大差距，可一眼辨識係偽造硬幣，員警復在LM－二四二六
      號自小貨車後車廂透明玻璃窗由車外往內看，並發現九十九條香煙，員警遂將
      渠等三人帶案調查；本案當時查獲彭建川、甲○○、彭茄苳等三人偽造貨幣案
      件（因調查後僅甲○○承認其一人所為，彭建川、彭茄苳否認知情，白河分局
      僅移送被告甲○○一人），其查扣之五十元硬幣及香煙等物，並無執行搜索，
      所查扣贓物係目視起獲等語，有該局九十三年十二月二十七日南縣白警三字第
      ○九三○○二○九九四號函及前開附件附於本審卷可稽。又前開查獲及查扣之
      情節，業據證人即當時查獲之員警乙○○於本院審理時到庭結證如前開報告屬
      實。足見並無違法搜索之情事，前開扣押物自有證據能力，合先敘明。被告辯
      護人所辯該扣押物無證據能力，自無足取。
（二）被告甲○○於警詢時供承：「我有於九十年六月十二日下午二時三十分，在台
      南縣白河鎮草店里六鄰六五之五號前被警查獲偽造假幣（五十元硬幣）四百個
      共二萬元，及長壽香煙共九十九條（其中四條事後已發還丙○○、丁○○○）
      ，該偽造之五十元硬幣及九十九條長壽煙（其中四條事後已發還丙○○、丁○○○）是我的」、「我是用二萬元向我朋友換取偽造硬幣四萬元後用來購買香
      煙」、「我的朋友叫『阿溪』，因為很久沒見面，我只知道他綽號叫『阿溪』
      ，我沒有與他製造偽造硬幣，因為我是用錢換的」、「車上長壽香煙九十九條
      （其中四條事後已發還丙○○、丁○○○）是我沿路用五十元硬幣購買的，後
      將購買香煙拿到我們家鄉附近賣出去，有的留下自己用」、「五十元硬幣是大
      約在九十年六月四日晚上在台中市新光三越百貨公司前我朋友『阿溪』交給我
      的」、「我是於九十年五月底，碰到『阿溪』，他問我好不好，要報給我好機
      會，並打電話給我約我出去，我身上剛好有帶錢，換取偽造五十元硬幣四萬元
      」、「我是於九十年六月十二日上午九時許，從新營開始購買後至白河地區購
      買，至下午就被警查獲，購買香煙的正確地點我已記不清楚，我只知道在這附
      近地點二處」等語（詳警局卷第一頁背面、第二頁正面）；於偵查中供稱：「
      我就是跟『阿溪』買的，在台中三越百貨前，我拿現金二萬元給『阿溪』，他
      就拿假幣四萬元給我」、「（你知不知道是假幣？）知道」、「這些假幣總共
      大約花二萬元」、「都是買香煙，跟十幾家買」、「在九十年六月十二日買的
      」、「我知道錯了，我不應該拿偽幣去買東西」等語（詳偵查卷第十三頁背面
      、第十四頁）；於檢察官向原審聲請羈押訊問時亦供稱：「我於今年（九十年
      ）五月三十日帶小孩至台中逛夜市，遇到我朋友綽號『阿溪』約三十八、九歲
      左右，我問有好處要報我，他於六月四日晚間打電話到我家給我，約在台中三
      越百貨公司前，要我帶二萬元，說要報我好處給我，他說他有五十元硬幣假的
      ，有八百個折合四萬元，要我二萬元給他」、「我拿去買香煙二條、四條不等
      ，總共九十九條」等語（詳原審九十年聲羈字第一七六號卷第六頁正反面）；
      復於原審審理時供承：「他拿五十元硬幣一包給我，要我拿二萬元給他，我向
      『阿溪』拿到八百枚偽造硬幣，我行使後剩下四百枚偽造硬幣」、「（為何要
      拿二萬元換五十元的硬幣？）他拿給我時我知道是假硬幣，因當時我沒有收入
      ，所以才向他拿」、「九十年六月四日向他拿，不敢拿出來用，到六月十二日
      才拿出來使用，我用它買香煙，我是向幾間店買的」、「在警訊、偵查中及在
      九十年聲羈字第一七六號訊問所述實在」等語（詳原審卷第十九頁、第二十頁
      ）；於本院前審時亦坦承：「我有在台中市新光三越百貨公司附近，以二萬元
      之代價，向姓名年籍均不詳，綽號『阿溪』之男子購入面額四萬元偽造五十元
      硬幣八百枚」、「有在白河等地區約十家買香煙，因為香煙要漲價，我才買」
      等語（詳本院上訴審卷第二十三頁）。足見被告甲○○係以二萬元購買值四萬
      元之五十元硬幣八百枚，於購買收受該五十元硬幣時即係明知該五十元之硬幣
      係偽造之貨幣，並持以行使購買香煙等物甚明。被告於本審翻異前供，改稱係
      以抵債方式取得並非購買，及於取得時並不知係偽造之貨幣，其後方知始行使
      云云，並以警詢時伊即供稱係以抵債方式取得云云，惟為為其製作警詢筆錄之
      證人即警員乙○○於本院審理時到庭詰問時所否認（詳本院九十四年一月十一
      日審判筆錄），再徵之前述被告於偵查中、原審聲押訊問時、原審及本院上訴
      審審理時均供承係以二萬元代價換取價額四萬元八百枚五十元之假硬幣等情，
      其於本審所供顯非可採。
（三）右揭事實，迭據被告甲○○於警詢、偵查中、原審聲押訊問時、原審及本院上
      訴審審理時均坦承不諱，已見前述，其前開所述核與被害人丙○○、丁○○○
      等人於警詢中所述情節相符（詳警局卷第七頁至第十頁）。此外，復有如事實
      欄扣案之香煙九十九條（其中四條事後已發還丙○○、丁○○○）及五十元之
      偽幣四百枚，及嗣後經警方循線查獲為被告使用之偽幣十七枚扣案可證（詳警
      局卷第十一頁、第十二頁及本院上訴卷第九頁、第十五頁扣押物品清單），前
      開被告以偽造之五十元硬幣向被害人丙○○、丁○○○二人所購買之香煙各二
      條並據渠二人領回，亦有贓物認領保管單二紙在卷可稽（詳警局卷第十三頁、
      第十四頁）。而上開偽造之五十元硬幣經囑託中央銀行造幣廠鑑定結果確係偽
      幣，有該行發行局九十年七月三十一日（九０）台央發字第０三００三八九五
      九號函在卷可稽（詳偵查卷第二十四頁）。被告於警詢、偵查中、原審聲押訊
      問時、原審及本院上訴審審理時所為之自白核與事實相符，被告於本審前開所
      辯顯係事後飾卸之詞，委無足採，本件事證已臻明確，被告之犯行洵堪認定，
      應予依法論科。
三、按刑法上行使偽造通用貨幣罪，祇須知其為偽造之通用貨幣予以行使，犯罪即告
    成立，至於收集與交付於人罪，雖係二種不同之犯罪行為，然在法律上均以意圖
    供行使之用為要件；故凡收集或交付而後有行使之行為，在行為階段上言，交付
    為收集之高度實害行為，行使為交付之高度實害行為，依高度行為吸收低度行為
    之法理，均應論以行使罪，方為適法；又刑法第一百九十六條第一項與第二項之
    罪，其主要相異之點，在於第一項之罪行為人於取得該貨幣時已明知其為偽造或
    變造，第二項之罪，乃在於收受後方知其為偽造或變造，而仍予以行使或意圖供
    行使之用而交付於人（最高法院八十年度台非字第二○九號判決、八十八年台上
    字第一九○八號判決參照）。依前開被告犯罪事實，被告係先以二萬元之代價向
    綽號『阿溪』之男子購入偽造之硬幣八百枚，之後再持以交付行使，固係成立意
    圖供行使之用而收集偽造通用之貨幣罪及意圖供行使之用而交付偽造通用之貨幣
    罪，然被告於購入取得時，即已明知為偽造之貨幣，而後持以行使，依前述最高
    法院判決之意旨，前開意圖供行使之用而收集及交付偽造通用之貨幣行為之低度
    行為，均為行使之高度行為所吸收，僅論以行使偽造通用貨幣罪。又被告以二萬
    元代價換取四萬元之五十元假硬幣八百枚，於購買收受時即知係偽造之貨幣，已
    如前述，並非收受方知為偽造之貨幣，因不堪損失才予以行使，自無刑法第一百
    九十六條第二項規定之適用，被告辯護人所辯即無足採。核上訴人即被告甲○○
    所為，係犯刑法第一百九十六條第一項行使偽造通用貨幣罪。其行使偽造通用貨
    幣，包含詐欺性質，不另論詐欺取財罪，又其先後多次行使偽造通用貨幣之犯行
    ，時間緊接、犯罪構成要件相同，顯係基於概括之犯意而反復為之，為連續犯，
    應依刑法第五十六條之規定論以一罪，並加重其刑。
四、原審以被告罪證明確，因予論罪科刑，固非無見，惟查(一)原判決理由欄內載明被
    告經警查獲未使用之偽幣四百枚及嗣後經警方循線查獲為被告使用之偽幣十七枚
    合計四百十七枚（均為偽造之五十元硬幣），已如上述，詎竟於主文欄內載為扣
    案之硬幣「八百十七枚」，致與同欄內所載未扣案之偽幣三百八十三枚，合計超
    過被告如事實欄內所載實際購買之偽幣總數八百枚，而有不符；(二)原判決被告犯
    罪事實之行為，未予說明被告意圖供行使之用而收集偽造通用之貨幣罪、意圖供
    行使之用而交付偽造通用之貨幣罪及行使偽造通用貨幣行為罪之法律關係；(三)卷
    附尚有扣案之被告以偽造之貨幣所購買之長壽香煙九十五條，原判決未予沒收，
    均有未洽。又被告於本院以前開所辯，及以伊上有父母年事已高需要照顧，並有
    二位小孩需要扶養等語，指摘原判決不當，雖不足採，惟原判決既有可議，自應
    由本院將原判決撤銷改判。爰併審酌被告犯罪之動機、目的、手段、所得利益、
    對社會金融秩序所生之危害，及其犯罪後坦認犯行，並表示悔過之態度等一切情
    狀，量處如主文第二項所示之刑，以資懲儆。
五、扣案偽造之五十元硬幣四百十七枚，及其餘偽造之五十元硬幣三百八十三枚（被
    告向不知名商店購買香煙所使用者），雖未經扣案，惟不能證明業已滅失，均應
    依刑法第二百條規定宣告沒收。又扣案尚有被告所供承以偽造之貨幣向不知所在
    商店所購買之長壽香煙九十五條（原扣案九十九條，發還被告已知向丙○○、丁○○○所購買各二條）為其所有，而為其犯罪所得之物，應依刑法第三十八條第
    一項第三款沒收。
據上論斷，應依刑事訴訟法三百六十九條第一項前段、第三百六十四條、第二百九十
九條第一項前段、刑法第五十六條、第一百九十六條第一項、第二百條、第三十八條
第一項第三款，罰金罰鍰提高標準條例第一條前段，判決如主文。
本案經檢察官林炎昇到庭執行職務。
中    華    民    國      九十四      年      一      月      十七      日
                                  臺灣高等法院臺南分院刑事第五庭
                                      審判長法官  楊    明    章
                                法官  戴    勝    利
                                            法官  沈    揚    仁
右正本證明與原本無異。
如不服本判決，應於判決送達後十日內向本院提出上訴狀，其未敘述理由者並應於提
出上訴狀後十日內向本院補提理由書（應附繕本)。
                                      法院書記官  董    挹    棻
中    華    民    國      九十四      年      一      月      十七      日
附錄法條：
中華民國刑法第一百九十六條：
 (行使收集或交付偽造變造通貨、幣券罪)
行使偽造、變造之通用貨幣、紙幣、銀行券，或意圖供行使之用而收集或交付於人者
，處三年以上十年以下有期徒刑，得併科五千元以下罰金。
收受後方知為偽造、變造之通用貨幣、紙幣、銀行券而仍行使，或意圖供行使之用而
交付於人者，處五百元以下罰金。
第一項之未遂犯罰之。
